【裁判字號】    95,易,296
【裁判日期】    950728
【裁判案由】    妨害婚姻等
【裁判全文】
臺灣苗栗地方法院刑事判決               95年度易字第296號
公  訴  人  臺灣苗栗地方法院檢察署檢察官
被      告  甲○○
                    國民身分.
            丙○○
            乙○○
上列被告因妨害婚姻等案件，經檢察官提起公訴（95年度偵字第
65號、95年度偵字第876號），本院依簡式審判程序，判決如下
：
    主    文
甲○○連續犯通姦罪，處有期徒刑參月，如易科罰金，以銀元參
佰元即新台幣玖佰元折算壹日。
丙○○連續犯相姦罪，處有期徒刑參月，如易科罰金，以銀元參
佰元即新台幣玖佰元折算壹日，緩刑貳年。
乙○○犯傷害罪，處拘役貳拾日，如易科罰金，以銀元參佰元即
新台幣玖佰元折算壹日。扣案之羽毛球拍壹支沒收。
    犯罪事實及理由
一、犯罪事實：
    除起訴書犯罪事實欄第3 行「自民國93年間某日起至94年某
    日止」之記載，應予更正為「自民國93年11月某日起至94年
    3 月底某日止」外，其餘均與起訴書所載相同，茲引用之（
    如附件）。
二、證據名稱：
    除增加被告於本院之自白外，餘均引用起訴書證據並所犯法
    條欄標題一證據部分所載（如附件）。
三、按被告甲○○、丙○○行為後，刑法第56條連續犯之規定，
    業於94年1 月7 日修正公布刪除，並於95年7 月1 日施行，
    則被告之犯行，因行為後新法業已刪除連續犯之規定，此刪
    除雖非犯罪構成要件之變更，但顯已影響行為人刑罰之法律
    效果，自屬法律有變更，依新法第2 條第1 項規定，比較新
    、舊法結果，仍應適用較有利於被告2 人之行為時法律即舊
    法論以連續犯（最高法院95年第8 次刑事庭會議決議參照）
    ，並分別加重其刑。
四、次按行為後法律有變更者，適用行為時之法律。但行為後之
    法律有利於行為人者，適用最有利於行為人之法律，刑法第
    2 條第1 項定有明文。本件被告3 人犯罪時之刑法第41條第
    1 項前段規定：「犯最重本刑為5 年以下有期徒刑以下之刑
    之罪，而受6 個月以下有期徒刑或拘役之宣告，因身體、教
    育、職業、家庭之關係或其他正當事由，執行顯有困難者，
    得以1 元以上3 元以下折算一日，易科罰金。」又被告3 人
    行為時之易科罰金折算標準，修正前罰金罰鍰提高標準條例
    第2 條前段（現已刪除）規定，就其原定數額提高為100 倍
    折算1 日，則本件被告3 人行為時之易科罰金折算標準，應
    以銀元300 元折算1 日，經折算為新臺幣後，應以新臺幣90
    0 元折算為1 日。惟95年7 月1 日修正公布施行之刑法第41
    條第1 項前段則規定：「犯最重本刑為五年以下有期徒刑以
    下之刑之罪，而受六個月以下有期徒刑或拘役之宣告者，得
    以新臺幣一千元、二千元或三千元折算一日，易科罰金。」
    比較修正前後之易科罰金折算標準，以95年7 月1 日修正公
    布施行前之規定，較有利於被告3 人，則均應依刑法第2條
    第1 項前段，適用修正前刑法第41條第1 項前段規定，諭知
    易科罰金之折算標準。
五、末按被告丙○○行為後，修正後刑法第74條業於民國95年7
    月1 日施行，將舊刑法第74條所定緩刑要件，即：「一  未
    曾受有期徒刑以上刑之宣告者。二  曾受有期徒刑以上刑之
    宣告，執行完畢或赦免後，5 年以內未曾受有期徒刑以上刑
    之宣告者。」修正為：「一  未曾因故意犯罪受有期徒刑以
    上刑之宣告者。二  前因故意犯罪受有期徒刑以上刑之宣告
    ，執行完畢或赦免後，5 年以內未曾大故意犯罪受有期徒刑
    以上刑之宣告者。」（第1 項），另增設：「緩刑宣告，得
    斟酌情形，命犯罪行為人為下列各款事項：一  向被害人道
    歉。二  立悔過書。三  向被害人支付相當數額之財產或非
    財產上之損害賠償。四  向公庫支付一定之金額。五  向指
    定之公益團體、地方自治團體或社區提供40小時以上240 小
    時以下之義務勞務。六  完成戒癮治療、精神治療、心理輔
    導或其他適當之處遇措施。七  保護被害人安全之必要命令
    。八預防再犯所為之必要命令。」（第2 項）。而本件被告
    丙○○前未曾因任何故意或過失犯罪受有期徒刑以上刑之宣
    告，有臺灣高等法院被告前案紀錄表1 紙附卷可稽，是不論
    依修正前或修正後之規定，皆得宣告緩刑。但修正後刑法第
    74 條 第2 項得命被告履行一定負擔，而修正前則無類此規
    定，整體比較觀之，修正後刑法第74條所為之緩刑宣告，應
    較不利於被告，依刑法第2 條第1 項前段規定，本件如諭知
    被告緩刑，應適用修正前之規定，合先敘明。爰審酌被告丙○○，如上所述，前未曾受有期徒刑以上刑之宣告，因一時
    失慮而犯本案，且於犯後已與告訴人即被告乙○○達成民事
    和解，而告訴人乙○○於本院審理中亦當庭表示願意原諒被
    告丙○○，認其經歷此偵審程序及刑之宣告後，應知警惕而
    無再犯之虞，是以本院認被告丙○○所宣告之刑以暫不執行
    其刑為適當，揆諸上開說明，爰依修正前刑法第74條第1 款
    規定，宣告緩刑2 年，以勵自新。
六、應適用之法條：
（一）刑事訴訟法第273條之1、第299條第1項前段、第310條之
      2、第454條第2項。
（二）刑法第2 條第1 項前段、第239 條前段、後段、第277 條
      第1 項、第38條第1 項第2 款，修正前刑法第56條、第41
      條第1 項前段、第74條第1款。
（三）罰金罰鍰提高標準條例第1 條前段、修正前罰金罰鍰提高
      標準條例第2 條。
（四）現行法規所定貨幣單位折算新台幣條例第2條。
本案經檢察官黃俊鳴到庭執行職務。
中    華    民    國    95    年    7     月    28    日
                      刑事第二庭  法  官  吳  炳  桂
以上正本證明與原本無異。
如不服本判決，應於判決送達後10日內向本院提出上訴狀（應附
繕本）。告訴人或被害人如對於本判決不服者，應具備理由請求
檢察官上訴，其上訴期間之計算係以檢察官收受判決正本之日期
為準。
                                  書記官  蘇  文  熙
中    華    民    國    95    年    7     月    28    日
附錄本罪論罪科刑法條全文:
刑法第239條：
有配偶而與人通姦者，處1年以下有期徒刑。其相姦者亦同。
刑法第277條第1項：
傷害人之身體或健康者，處3年以下有期徒刑、拘役或1千元以下
罰金。


司法院資訊處製作；財團法人民間司法改革基金會備份。
